臺北高等行政法院判決　　　　　　　　　　　　　　九十一年度訴字第五○○三號
　　　　　　　　　　　　　　　.
　　原　　　告　甲○○
　　被　　　告　勞工保險局
　　代　表　人　廖碧英總經理.
　　訴訟代理人　鍾博任
　　　　　　　　乙○○
右當事人間因勞保事件，原告不服行政院中華民國九十一年十一月七日勞訴字第０九
一００四０二九一號訴願決定，提起行政訴訟。本院判決如左：
    主  文
原告之訴駁回。
訴訟費用由原告負擔。
    事  實
一、事實概要：基隆市檳榔包裝加工業職業工會被保險人甲○○即原告因罹患精神分
    裂症，檢據申請核予終生殘廢給付。案經被告機關勞工保險局審查，以其殘廢程
    度符合勞工保險殘廢給付標準表第三項第三等級，應發給八四０日殘廢給付，惟
    應扣除前已領取第四項第七等級四四０日殘廢給付，乃於九十一年二月二十一日
    以受理號碼第三一五０六四五三號函核付四００日殘廢給付。原告不服，申請勞
    工保險監理委員會審議，，亦經該會以九十一年六月二十八日以九一保監審字第
    一０八五號審定書審定申請審議駁回後，提起訴願，旋遭駁回，遂向本院提起行
    政訴訟。
二、兩造聲明：
    (一)原告聲明：原告未於言詞辯論期日到場，依其起訴狀所載聲明求為判決：原處
      分及訴願決定均撤銷。
    (二)被告聲明求為判決：1.駁回原告之訴。2.訴訟費用由原告負擔。
三、兩造之爭點：原告申請核予終生殘廢給付，被告以原告之殘廢程度係符合勞工保
    險殘廢給付標準表第三項第三等級，並按第三等級給付原告勞工保險給付，被告
    之核定是否妥當？
    (一)原告主張之理由：
      1.原告因罹患重度慢性精神分裂症，依現代醫學技術，仍屬無法治療之疾病，
        需終生精神復建治療，已達終生殘廢之程度，且原告因重度精神障害，為維
        持，為維持生命必要之日常生活活動，全須他人扶助，原告並已經行政院衛
        生署玉里醫院通知收容，此有基隆市衛生局九十一年十一月十四日基衛醫字
        第０九一００一四五四八號函可証，被告應即核予終生殘廢給付。
      2.惟被告仍以普通傷病，並按三等級給付原告勞工保險給付，仍有未合，不足
        維護原告之權益。
    (二)被告主張之理由：
      1.按「被保險人因普通傷害或罹患普通疾病，經治療終止後，如身體遺存障害
        ，適合殘廢給付標準表規定之項目，並經保險人自設或特約醫院診斷為永久
        殘廢者，得按其平均月投保薪資，依同表規定之殘廢等級及給付標準，一次
        請領殘廢補助費‧‧‧。被保險人領取普通傷病給付期滿，或其所患普通傷
        病經治療一年以上尚未痊癒，如身體遺存障害，適合殘廢給付標準表規定之
        項目，並經保險人自設或特約醫院診斷為永不能復原者，得比照前項規定辦
        理。」勞工保險條例第五十三條定有明文。復按勞工保險殘廢給付標準表第
        三障害項目規定「精神遺存顯著障害，終身不能從事工作者」殘廢等級為第
        二級，給付標準八四０日。又同表附註一規定「精神、神經障害等級」之審
        定基本原則為：綜合其病灶症狀，對於永久喪失勞動能力與影響日常生活或
        社會生活活動狀態及需他人扶助之情況依下列各項狀況定其等級。（一）因
        重度精神、神經障害，為維持生命必要之日常生活活動，全須他人扶助者：
        適用第一級。（二）因高度精神、神經障害，為維持生命必要之日常生活活
        動之一部須他人扶助者：適用第二級。（三）為維持生命必要之日常生活活
        動尚可自理，但因精神、神經障害高度，終身不能從事任何工作者：適用第
        三級。
      2.查本件原告因罹患精神分裂症，於九十年十二月二十五日申請殘廢給付，據
        檢附之南光神經精神科醫院九十年十一月十日出具之勞工保險殘廢診斷書記
        載：「給予抗精神病藥物、心理及職能復健治療，因病情呈慢性化，職業及
        社交功能退化，需長期精神復健治療」，案經被告送請專科醫師審查，其意
        見為：「精神殘障鑑定為重度，患者已無工作能力，應為第三項第三等級」
        ，被告乃以其殘廢程度符合勞工保險殘廢給付標準表第三項第三等級，應發
        給八四０日之殘廢給付，惟其前因同一疾病已領取第四項第七等級四四０日
        之殘廢給付二八一、六００元，應予扣除，乃核付四００日之殘廢給付，計
        二五六、０００元。原告不服，提起爭議審議及訴願均經駁回在案。
      3.原告雖訴稱其因罹患重度慢性精神分裂症，需終生精神復健治療，已達終生
        殘廢之程度，應即核予終生殘廢給付云云。惟查精神、神經障害等級之審定
        基本原則應綜合其病灶症狀，對於永久喪失勞動能力與影響日常生活或社會
        生活活動狀態及需他人扶助之情況酌定其等級。查本件經被告特約專科醫師
        審查，認原告殘廢程度符合第三項第三等級，已如前述，原告不服原處分，
        向勞工保險監理委員會申請審議，亦經該會特約專科醫師審查意見認為核給
        第三項第三等級為合理。復查南光神經精神科醫院九十年十一月十日出具之
        殘廢診斷書所載，殘廢詳況欄中原告之行動能力、臥床狀態、攝食狀態、大
        小便情形及沐浴更衣等項目均係勾選為「可自理」或「正常」，亦符合首揭
        精神神經障害項目附註一之（三）「為維持生命必要之日常生活活動尚可自
        理，但因精神、神經障害高度，終身不能從事任何工作者：適用第三級」之
        規定。綜上，被告核給第三殘廢等級依法並無不合。爰狀請貴院判決如訴之
        聲明，以符法制。
    理  由
一、本件原告受合法通知無正當理由而未於言詞辯論期日到場，核無民事訴訟法第三
    百八十六條各款所列情形，爰依行政訴訟法第二百十八條準用民事訴訟法第三百
    八十五條之規定，由被告聲請而為一造辯論判決。
二、按「被保險人因普通傷害或罹患普通疾病，經治療終止後，如身體遺存障害，適
    合殘廢給付標準表規定之項目，並經保險人自設或特約醫院診斷為永久殘廢者，
    得按其平均月投保薪資，依同表規定之殘廢等級及給付標準，一次請領殘廢補助
    費，殘廢給付標準如附表二。被保險人領取普通傷病給付期滿，或其所患普通傷
    病經治療一牟以上尚未痊癒，如身體遺存障害，適合殘廢給付標準表規定之項目
    ，並經保險人自設或特約醫院診斷為永不能復原者，得比照前項規定辦理。」為
    勞工保險條例第五十三條定有明文。復按「精神遺存顯著障害，終身不能從事工
    作者。殘廢等級第三級。給付標準八四０日」、「『精神、神經障害等級』之審
    定基本原則為：綜合其病灶症狀，對於永久喪失勞動能力與影響日常生活或社會
    生活活動狀態及需他人扶助之情況依左列各項狀況定其等級。於審定時，須有精
    神科、神經科、神經外科等專門醫生診斷證明資料為依據。(一)因重度精神、神經
    障害，為維持生命必要之日常生活活動，全須他人扶助者：適用第一級。(二)因高
    度精神、神經障害，為維持生命必要之日常生活活動之一部須他人扶助者：適用
    第二級。(三)為維持生命必要之日常生活活動尚可自理，但因精神、神經障害高度
    ，終身不能從事任何工作者：適用第三級」為勞工保險殘廢給付標準表精神神經
    精神障害系列第三項及其附註一之(一)至(三)所明定。
三、查原告於九十年十二月二十五日以其罹患精神分裂病，檢附南光神經精神科醫院
    九十年十一月十日出具之勞工保險殘廢診斷書向被告機關申請普通疾病殘廢給付
    ，此有勞工保險給付申請書及勞工保險殘廢診斷書影本各乙紙為証，被告機關將
    上開診斷書及病歷資料送請特約專科醫師審查，其意見略以「精神殘障鑑定為重
    度，則患者已無工作能力，應為第三項第三等級」，被告機關乃以其殘廢程度符
    合勞工保險殘廢給付標準表第三項第三等級，原應發給八四０日之殘廢給付，惟
    應扣除前因同一疾病已領取第四項第七等級四四０日之殘廢給付，而核付四００
    日之殘廢給付，此亦有勞保局核定通知書及特約審查委員張瓊珍醫師之審查意見
    在卷為憑。
四、原告主張其因罹患重度慢性精神分裂症，依現代醫學技術，仍屬無法治療之疾病
    ，需長期精神復健治療，已達終生殘廢之程度，被告機關應即核予終生殘廢給付
    云云。惟查本件經被告機關將原告提出之上開診斷書及病歷資料送請特約專科醫
    師審查，其意見略以「精神殘障鑑定為重度，則患者已無工作能力，應為第三項
    第三等級」，已如前述，原告向勞工保險監理委員會申請審議，亦經該會特約醫
    師簽示審查意見略以：「精神分裂症尚可能因日後新的治療方式，而改善病情，
    目前核給第三項第三等級相當合理」等情，此亦有醫師審查意見可稽，而原告所
    提出之上開診斷書固記載「給予抗精神病藥物、心理及職能復健治療，因病情呈
    慢性化，職業及社交功能退化需長期精神復健治療」等語，惟於殘廢詳況欄中原
    告之行動能力、臥床狀態、攝食狀態、大小便情形及沐浴更衣等項目，則勾選為
    「可自理」或「正常」，足見原告為維持生活必要之日常生活活動尚可自理，其
    殘廢程度符合勞工保險殘廢給付標準表第三項第三等級，原告上開主張，自非可
    採。
五、綜上所述，被告機關以其殘廢程度符合勞工保險殘廢給付標準表第三項第三等級
    ，而核給三等級普通傷病殘廢給付八四０日，扣除前已領取第四項第七等級四四
    ０日殘廢給付，而核付四００日殘廢給付，於法自屬有據，訴願決定遞予維持，
    亦無違誤，均應予維持。原告訴請撤銷為無理由，應予駁回。
據上論結，本件原告之訴為無理由，爰依行政訴訟法第二百十八條、第九十八條第三
項前段、民事訴訟法第三百八十五條第一項前段，判決如主文。
中　　　華　　　民　　　國　　九十三　　年　　　一　　　月　　　八　　　日
                             臺 北 高 等 行 政 法 院   第 三 庭
                                            審 判 長 法  官  鄭忠仁
                                                     法  官  林育如
                                                     法  官  侯東昇
右為正本係照原本作成。
如不服本判決，應於送達後二十日內，向本院提出上訴狀並表明上訴理由，如於本判
決宣示後送達前提起上訴者，應於判決送達後二十日內補提上訴理由書（須按他造人
數附繕本）。
中　　　華　　　民　　　國　　九十三　　年　　　一　　　月　　 十二 　　日
            　　　　　　　　　　　　　　    　       書記官  江金星
